最高法院民事裁定　　　　　　　　　　　　　　　　八十八年度台抗字第三八○號
　　再 抗告 人　新竹國際商業銀行股份有限公司
　　法定代理人　癸○○
右再抗告人因與相對人甲○○等間聲請拍賣抵押物事件，對於中華民國八十八年五月
二十五日台灣高等法院台中分院裁定（八十八年度抗字第三○七號），提起再抗告，
本院裁定如左：
    主  文
原裁定廢棄。
相對人在原法院之抗告駁回。
抗告及再抗告程序費用，由相對人負擔。
    理  由
按抵押權經設定登記後，債權人因債務屆期未受清償，依民法第八百七十三條第一項
之規定，即得聲請法院拍賣抵押物。如對於此項法律關係有爭執時，亦應由有爭執之
人提起訴訟，以求解決，不得僅依抗告程序聲明其有爭執，並據為廢棄拍賣裁定之理
由（本院五十一年台抗字第二六九號判例）。本件再抗告人以案外人黃桂屏向伊借款
，提供坐落苗栗縣頭份鎮○○段忠孝小段五○七號土地應有部分一○○○○分之二四
二（下稱系爭應有部分）及地上建號一四四二號房屋為伊設定抵押權並經登記。借款
屆期尚未受償，雖系爭應有部分之一部已分別移轉登記於相對人甲○○、乙○○、丙
○○、丁○○、戊○○、己○○、庚○○、辛○○、壬○○（下稱相對人甲○○等）
及黃玉蘭之名義，但伊之抵押權不因此而受影響，爰聲請拍賣抵押物。台灣苗栗地方
法院裁定准許，於法核無不合。相對人甲○○等抗告意旨略以：系爭應有部分應屬第
三人黃熾蘭所有，因土地登記機關疏忽，登記錯誤，與其無關云云（按黃玉蘭並未聲
明不服）。原法院以：建號一四四二號建物配屬之系爭應有部分應屬第三人黃熾蘭所
有，黃桂屏設定抵押權於再抗告人之抵押物建號一四四二號房屋，為其共同擔保之應
有部分一○○○○分之二四二顯屬烏有。不動產物權，依法律行為而取得者，非經登
記，不生效力，民法第七百五十八條規定甚明，登記內容與實際情形不符者，抵押權
內容亦無所附麗，系爭應有部分既非黃桂屏所有，再抗告人以系爭應有部分為黃桂屏
所有移轉於相對人而追及行使抵押權，即屬無據。遂認准許拍賣抵押物之裁定為可議
，而將之廢棄並駁回再抗告人拍賣抵押物之聲請。查相對人對此抵押權存否之實體事
項，不依訴訟程序謀求解決，徒以非訟事件程序向原法院提起抗告以為爭執。原法院
竟就此項實體上爭執予以斟酌，依首揭說明，於法自難謂合。又台灣苗栗地方法院准
許拍賣抵押物之裁定中，關於黃玉蘭之部分，黃玉蘭並未提起抗告，原法院竟將之一
併廢棄，亦屬可議。再抗告論旨，指摘原裁定違背法令，求予廢棄，非無理由，應由
本院裁定駁回相對人在原法院之抗告。
據上論結，本件再抗告為有理由。依非訟事件法第二十八條、第八條第二項、民事訴
訟法第四百九十二條第二項、第九十五條、第七十八條，裁定如主文。
中      華      民      國    八十八    年      八      月     十三     日
                              最高法院民事第三庭
                                  審判長法官  范  秉  閣
                                        法官  朱  建  男
                                        法官  曾  煌  圳
                                        法官  許  澍  林
                                        法官  鄭  玉  山
      右正本證明與原本無異
                                              書  記  官
中      華      民      國    八十八    年      八      月     三十     日
                                                                        Ｔ
